【裁判字號】    98,訴,2257
【裁判日期】    991214
【裁判案由】    分配表異議之訴
【裁判全文】
臺灣桃園地方法院民事判決              98年度訴字第2257號
原      告  林明彥
            林佑錩
            張德成
            涂百洲
            涂謝貴美
            邱建中
            謝國豐
            劉啟田
            吳守寶
            呂光薰
共      同
訴訟代理人  蔡榮德律師
被      告  徐金英
            廖桂美
            廖秤
            陳祥彩
兼上一人
訴訟代理人  廖世昌
上列當事人間分配表異議之訴事件，於民國99年11月17日言詞辯
論終結，本院判決如下：
    主  文
本院九十七年度司執字第四０三七四號履行契約民事執行事件，
於民國九十九年一月十二日製作之分配表，關於債權次序二十九
所列被告廖桂美之普通債權原本新台幣壹仟貳佰零柒萬捌仟貳佰
壹拾柒元，其中新台幣捌佰捌拾壹萬元，及其執行費、利息應予
剔除，不得列入分配。
原告其餘之訴駁回。
訴訟費用由被告廖桂美負擔十分之三，由原告涂百洲、吳守寶負
擔百分之二十九、由原告邱建中負擔百分之十一、由原告林明彥
、林佑錩負擔百分之六，餘由原告張德成、涂謝貴美、謝國豐、
劉啟田、呂光薰負擔。
    事實及理由
壹、程序方面：
一、按債權人或債務人對於分配表所載各債權人之債權或分配金
    額有不同意者，應於分配期日1 日前，向執行法院提出書狀
    ，聲明異議；異議未終結者，為異議之債權人或債務人，得
    向執行法院對於反對陳述之債權人或債務人提起分配表異議
    之訴。聲明異議人未於分配期日起10日內向執行法院為前2
    項起訴之證明者，視為撤回其異議之聲明。前項期間，於第
    40條之1 有反對陳述之情形，自聲明異議人受通知之日起算
    ，強制執行法第39條第1 項、第41條第1 項前段、第3 項前
    段、第4 項分別定有明文。查本院民事執行處係於民國98年
    11月10日作成97年度司執字第40374 號履行契約強制執行事
    件分配表，原定於98年12月11日上午15時實行分配，原告於
    98年11月13日收受上開分配表，旋分別於98年12月9 日、12
    月10日具狀對之聲明異議，被告則分別於99年1 月4 日、1
    月5 日具狀為反對之表示，惟本院民事執行處於通知原告有
    關被告之反對陳述前，原告即於98年12月21日向本院提起本
    件訴訟，並向本院民事執行處為起訴之證明等情，業據本院
    依職權調閱該執行事件卷宗核對無訛，是原告提起本件分配
    表異議之訴，核與上揭強制執行法之規定尚無不合，自屬適
    法。
二、次按，訴狀送達後，原告不得將原訴變更或追加他訴。但被
    告同意者，不在此限。被告於訴之變更或追加無異議，而為
    本案之言詞辯論者，視為同意變更或追加。民事訴訟法第25
    5 條第1 項但書第1 款、第2 項亦有明文。上開分配表經原
    告異議後，本院民事執行處因更正地價稅之優先債權額，乃
    更正分配表，於99年1 月12日作成系爭分配表（見本院卷第
    252-258 頁），惟就原所列被告之債權原本均未有何變更乙
    節，亦據本院核閱系爭執行事件卷宗無誤，原告乃將原訴之
    聲明：本院97年度司執字第40374 號履行契約強制執行事件
    於98年11月9 日製作之強制執行金額計算書分配表，其中次
    序4 所列債權人徐金英、次序5 債權人陳祥彩、次序6 債權
    人廖世昌、次序7 債權人廖桂美，應分配優先債權分別為新
    台幣（下同）1 萬6,000 元、5 萬2,000 元、4 萬8,198 元
    、9 萬6,626 元；及次序26債權人徐金英、次序27債權人陳
    祥彩、次序28債權人廖世昌、次序29債權人廖桂美，應分配
    普通債權分別為62萬4,612 元、203 萬4,715 元、184 萬7,
    000 元、396 萬413 元，應予剔除，不得列入分配等語，變
    更為：本院97年度司執字第40374 號履行契約強制執行事件
    於99年1 月12日製作之強制執行金額計算書分配表，其中債
    權人即被告徐金英、陳祥彩、廖世昌、廖桂美所列債權原本
    200 萬元、650 萬元、602 萬4,763 元、1,207 萬8,217 元
    ，及其執行費用、利息應予剔除不得列入分配等語，被告均
    無異議而為本案言詞辯論（見本院卷第260 頁），依上規定
    ，視為同意原告所為訴之變更，應予准許。
貳、實體方面：
一、原告起訴主張：伊與被告徐金英、陳祥彩、廖世昌、廖桂美
    均為本院97年度司執字第40374 號履行強制執行案件之普通
    債權人，被告廖秤則為債務人。惟被告徐金英、陳祥彩、廖
    世昌、廖桂美所執執行名義乃本票裁定，被告廖秤開立系爭
    本票時，已有債權人對其進行強制執行程序，被告間應均係
    虛偽以開立本票方式，由被告徐金英、陳祥彩、廖世昌、廖
    桂美藉以聲請本票裁定，再聲請參與分配，被告間應無債權
    債務關係。依強制執行法第41條之分配表異議之訴屬形成之
    訴，訴訟標的為異議權，若原告係以被告聲明參與分配之債
    權不存在為異議權之理由，本質上即寓含有消極確認債權不
    存在訴訟之性質，則參與分配之債權存否乃判斷異議權有無
    之前提，亦即須先審理該債權存否後才就異議權加以判斷，
    於確認該有爭議之債權不存在後，始為剔除該債權於分配表
    外之形成判決，是依舉證責任分配法則，應由主張該債權存
    在之被告負舉證之責，此有臺灣彰化地方法院90年度重訴字
    第181 號判決意旨參照。是本件被告就其主張本票債權存在
    之事實，應負舉證責任。本件被告所執本票債權皆不存在，
    被告就此部分應不得參與分配，爰依強制執行法第41條規定
    提起本訴，並聲明：本院97年度司執字第40374 號履行契約
    強制執行事件於99年1 月12日製作之強制執行金額計算書分
    配表，其中債權人即被告徐金英、陳祥彩、廖世昌、廖桂美
    所列債權原本200 萬元、650 萬元、602 萬4,763 元、1,20
    7 萬8,217 元，及其執行費用、利息應予剔除不得列入分配
    等語。
二、被告則辯以：
  (一)被告廖世昌部分：
    因被告廖世昌原為被告廖秤之連帶保證人，被告廖秤與股東
    投資桃園縣新屋鄉○○段1072地號等3 筆土地向楊梅鎮農會
    貸款利息未繳，於93年導致被告廖世昌名下股票被拍賣，被
    拍金額為78萬6,994 元；另依銀行借款利率計算，被告廖秤
    應給付之利息損害為16萬5,426 元；而被告廖世昌之活期存
    款亦被抵銷，計損害為16萬9,021 元，上列合計為112 萬1,
    441 元，惟仍維持求償總額110 萬4,763 元主張權利。又82
    年間，被告廖秤投資桃園縣新屋鄉○○鎮○○段265 地號土
    地，被告出資500 萬元，然該筆土地由被告廖秤向楊梅鎮農
    會貸款，貸款利息亦未繳納，造成該土地遭拍賣，被告廖秤
    同意返還500 萬元，已給付8 萬元現金，尚有492 萬元債權
    未受清償，被告廖秤乃簽發492 萬元之本票。是上揭金額合
    計602 萬4763元未受清償，且有執行名義，被告廖世昌參與
    分配，應屬正當。
  (二)被告陳祥彩：
    被告廖秤於87年間向被告陳祥彩借款300 萬元，投資桃園縣
    新屋鄉○○段1072地號等3 筆土地，利息約定為22萬5,000
    元，於匯款時扣除，並約定於88年5 月6 日前償還本金300
    萬元即可，期間不另支付利息。詎料被告廖秤未依約償還，
    雙方遂協議以上開還款期限，開始計算利息每月4 萬5,000
    元，俟被告廖秤出售桃園縣新屋鄉○○段1072地號土地後，
    再一次償還本金、利息。至97年結算，被告廖秤共積欠800
    萬元，雙方協議以650 萬元結清，並簽發本票。且被告陳祥
    彩有執行名義，參與分配，應屬正當。
  (三)被告廖桂美：
    被告廖桂美之先母范蘭英，於82年8 月16日與被告廖世昌等
    人，合資購買桃園縣楊梅鎮○○○○段37地號土地（重測後
    改為上田段265 地號），並於82年9 月9 日借名被告廖桂美
    登記為所有人。被告廖秤為被告廖桂美之父與范蘭英另投資
    承買桃園縣新屋鄉○○○段犁頭洲小段109 地號土地，並向
    楊梅鎮農會抵押貸款8,000 萬元，為支付上開借款高額利息
    ，被告廖秤經被告廖桂美同意後，以上開桃園縣楊梅鎮○○
    段265 地號土地向楊梅鎮農會抵押借款600 萬元，用以繳付
    上開利息。系爭600 萬元於83年4 月19日撥入被告廖桂美活
    存帳戶後，同日即轉入被告廖秤之帳戶。嗣因被告廖秤無力
    續付利息，該筆土地即遭抵押權人楊梅鎮農會聲請法院強制
    執行拍賣，連同借款本金600 萬元、利息575 萬1,736 元及
    違約金32萬6,481 元，共計1,207 萬8,217 元遭楊梅鎮農會
    求償，是被告廖秤依法即負有償還或賠償責任，因此，被告
    廖秤簽發上開金額之本票與被告廖桂美，作為債權憑證之依
    據。又被告廖桂美受託登記之桃園縣楊梅鎮○○段265 地號
    土地，經執行拍賣所得金額為881 萬元，被告廖桂美受訴外
    人劉日煬委託為系爭土地登記名義人，系爭土地遭拍賣後即
    應負損害賠償責任，然因被告廖秤參加本院98年度重訴字第
    418 號解除契約事件，經被告廖秤同意賠償劉日煬之損失，
    被告廖桂美已解免對信託人劉日煬之法律責任。然上開600
    萬元之借款利息，均由被告廖桂美實際代償，計有金額3,26
    萬8,217 元，仍係被告廖桂美所受之損害，被告廖秤仍應負
    賠償責任。因此，被告廖桂美據以執行之本票裁定執行名義
    ，在326 萬8,217 元之範圍內，仍有參與分配之權利。
  (四)被告徐金英：
  1.被告廖秤因投資不動產，長期委託訴外人王年柿律師辦理訴
    訟事件，於97年雙方彙算訴訟酬金，被告廖秤共積欠200 萬
    元尚未給付，乃簽發本票與王年柿，供作清償酬金之用。又
    王年柿於94年間，因購屋資金不足，向被告徐金英借款151
    萬3,000 元，分別由被告徐金英所管理女兒王千惠之帳戶匯
    出121 萬3,000 元及被告徐金英本人之帳戶匯出30萬元與王
    年柿。嗣王年柿於收受上開本票後，將該本票交付與被告徐
    金英，作為清償借款債務，惟被告徐金英遵期提示後，未獲
    付款，乃依法追索，聲請本票裁定。
  2.原告雖主張94年5 月24日經彰化銀行所匯出121 萬3,000 元
    ，匯款人為王千惠，並非被告徐金英，故否認被告徐金英對
    王年柿之債權；又依票據法第14條第2 項規定，以無對價或
    重大過失取得票據者，不得享有優於前手之權利，被告廖秤
    積欠王年柿律師酬金200 萬元乃誇大說詞，悖於常情，被告
    徐金英應繼受王年柿之瑕疵云云。然被告徐金英所匯款151
    萬3,000 元，係以自己帳戶30萬元之存款及管理女兒王千惠
    帳戶121 萬3,000 元匯入王年柿之帳戶，此與被告徐金英現
    實交付借貸金錢無異。既由被告徐金英直接貸與金錢，則借
    貸關係即存於被告徐金英與王年柿之間，與資金何人所有無
    涉。被告提領自己帳戶及王千惠帳戶匯款之日期，均係94年
    5 月24日，匯款單均由被告徐金英親自填寫，有2 紙匯款單
    筆跡相同均可證明。
  3.王年柿為清償上開借款債務，乃以渠執有被告廖秤簽發200
    萬元之本票，交付轉讓與被告徐金英。本票金額200 萬元，
    雖超過上開借款金額，然上開借款本無利息之約定，且借款
    之原因係供投資房地產之用，是就超過借款部分之票據金額
    ，於交付本票時即表示係作為紅利給付，被告徐金英所受讓
    者為票面金額全部，而非僅受讓借貸金額。因此，原告以被
    告徐金英提出匯款單據金額不及於本票票載金額，主張被告
    徐金英取得被告廖秤之票據係惡意取得，但並未舉證說明被
    告徐金英有何惡意事證，其主張自不足採。
  (五)綜上，原告主張實無理由，均聲明：原告之訴駁回等語。
三、兩造不爭執事項：
  (一)被告廖秤經債權人即訴外人陳翠鸞聲請強制執行，嗣本院以
    97年度司執字第40374 號履行契約強制執行事件受理在案，
    又被告徐金英、陳祥彩、廖世昌、廖桂美均執對被告廖秤之
    本票裁定為執行名義，聲請強制執行，經本院民事執行處併
    入本件合併執行。嗣本院民事執行處以系爭執行事件，於98
    年9 月10日將被告廖秤所有之不動產以1 億2,745 萬8,876
    元拍定，並於99年1 月12日作成系爭分配表。
  (二)依系爭分配表所載，債權人即被告徐金英、陳祥彩、廖世昌
    、廖桂美所列票款債權之債權原本分別為200 萬元、650 萬
    元、602 萬4,763 元（分列兩筆，分別為110 萬4,763 元、
    492 萬元）、1,207 萬8,217 元。
  (三)被告徐金英持有被告廖秤於97年8 月16日所簽發，到期日為
    97年8 月16日，金額為200 萬元，票號：388158號，未載受
    款人之本票乙紙，並以之向本院聲請取得97年度司票字第68
    54號本票裁定而為執行名義。
  (四)被告陳祥彩持有被告廖秤於97年7 月1 日所簽發，到期日為
    97年9 月1 日，金額為650 萬元，票號：058938號，受款人
    為被告陳祥彩之本票乙紙，並以之向本院聲請取得本票裁定
    而為執行名義。
  (五)被告廖世昌持有被告廖秤於97年8 月30日簽發，到期日為97
    年9 月30日，金額為110 萬4,763 元，票號：0000000 ，受
    款人為被告廖世昌之本票；及於97年12月30日簽發，到期日
    為98年2 月5 日，金額為492 萬元，票號：058939號，受款
    人為被告廖世昌之本票各乙紙，並以之分別向本院聲請取得
    97年度司票字第8590號、98年度司票字第2523號本票裁定而
    為執行名義。
  (六)被告廖桂美持有被告廖秤於95年10月30日所簽發，到期日為
    96年10月30日，金額為1,207 萬8,217 元，票號：265011號
    ，受款人為被告廖桂美之本票乙紙，並以之向本院聲請取得
    97年度司票字第8591號本票裁定而為執行名義。
四、原告主張：被告廖秤開立上開本票時，已有債權人對其進行
    強制執行程序，被告間應均係虛偽以開立本票方式，由被告
    徐金英、陳祥彩、廖世昌、廖桂美藉以聲請本票裁定，再聲
    請參與分配，被告間應無債權債務關係等語，然為被告所否
    認，並以前詞置辯。經查：
  (一)關於被告徐金英對被告廖秤之200萬元債權部分：
  1.被告徐金英辯稱：其本票債權為王年柿積欠被告徐金英借款
    151 萬3,000 元，為清償借款而將被告廖秤簽發之200 萬元
    本票交付轉讓與被告徐金英，又王年柿借款之原因係供投資
    房地產之用，是就超過借款部分之票據金額，王年柿於交付
    本票時即表示係作為紅利給付，等語，業據提出其於94年5
    月24日匯款30萬元、於同日以王千惠名義匯款121 萬3,000
    元予王年柿之匯款單各乙紙為證（見本院卷第52頁），而觀
    之上開金錢係於同一日所匯，且匯款人雖有不同，惟所載匯
    款人之地址則屬同一，又依該地址書寫之筆勢、轉折、連接
    等特徵，堪認係出於一人之手等情，被告徐金英辯稱：王千
    惠係其女兒，該匯款帳戶為其所管理，兩筆金額係其於同一
    天所匯等語，應認可採。又上情核與被告廖秤所辯：王律師
    自81年起擔任其顧問，顧問費是等土地事情處理完畢後給予
    100 萬元之律師費，但因土地問題而被告了幾十件的訴訟，
    都是委任王律師擔任代理人，於97年底到事務所彙算，包含
    律師費未給部分，總共以200 萬元計算，資料在王律師事務
    所有留存等語相符（見本院卷第64、81、260 頁），是依被
    告徐金英上開舉證，應認其對被告廖秤200 萬元之債權確實
    存在，原告空言上開匯款金額中121 萬3,000 元之匯款人非
    被告徐金英及被告徐金英未舉證對王年柿有上開債權存在云
    云，而否認被告徐金英、廖秤間之上開本票債權，並無可採
    。
  2.原告雖又主張：被告徐金英若未能證明被告廖秤係因積欠王
    年柿律師酬金200 萬元而發票（即其前手就系爭本票已取得
    權利），則被告徐金英與王年柿律師間無論是否存有借款或
    分配紅利關係，依票據法第14條第2 項規定，被告徐金英即
    應繼受前手瑕疵，對其本票均無權利可得行使。然查，被告
    徐金英所持上開本票並非由被告廖秤簽發而取得，彼此間並
    無直接前後手之關係乙節，為原告所不爭執（見本院卷第64
    、65頁），且按，票據行為為不要因行為，執票人不負證明
    關於給付原因之責任，如票據債務人主張執票人取得票據係
    無對價或以不相當對價取得，應由該債務人負舉證責任（最
    高法院85年度台上字第286 號、70年度台上字第2463號判決
    意旨參照）。準此，被告徐金英為上開被告廖秤所簽發本票
    之執票人，且係由王年柿交付取得，先不論該票據債務人即
    被告廖秤業已承認該債務，被告徐金英本不負該本票之原因
    關係之舉證責任，反之，原告主張被告徐金英取得該本票有
    票據法第14條第2 項之情形，自應負舉證之責，惟原告就此
    未據舉證以實其說，自不能認原告之主張為可採。
  3.綜上，被告徐金英辯稱其對被告廖秤有200 萬元之債權，而
    得參與分配等語，應屬可採。
  (二)關於被告陳祥彩對被告廖秤之650萬元債權部分：
  1.被告陳祥彩辯稱：其本票債權為被告廖秤向被告陳祥彩借款
    300 萬元，匯款時預扣利息22萬5,000 元，約定於88年5 月
    6 日前償還本金300 萬元即可，期間不另支付利息。然被告
    廖秤未依約償還，雙方遂協議以上開還款期限，開始計算利
    息每月4 萬5,000 元，俟被告廖秤出售桃園縣新屋鄉○○段
    1072地號土地後，再一次償還本金、利息。至97年結算，被
    告廖秤共積欠800 萬元，雙方協議以650 萬元結清等語，業
    據提出277 萬5,000 元之匯款申請書、借款契約書為證（見
    本院卷第123-126 頁），互核相符，而上開借款到期後遲延
    利息之約定，換算利率為年息18% ，又被告陳祥彩主張上開
    債務嗣經與被告廖秤結算總額額約為800 萬元，雙方乃協議
    以650 萬元結清等情，所為核屬就債務清償成立之和解契約
    ，經核均尚無違一般之經驗法則，復為被告廖秤所是認在卷
    （見本院卷第64、260 、261 頁），應認可採。
  2.原告另主張：被告陳祥彩自承其於87年間借款時，被告廖秤
    有提供楊梅鎮○○路769 巷3 號房屋供其抵押，但該筆房地
    之謄本卻顯示被告陳祥彩於87年間設定之本金最高限額抵押
    權360 萬元，至今仍然存在。倘若被告廖秤債務一直未完成
    清償，則被告陳祥彩豈會10餘年來均遲遲未予聲請拍賣抵押
    物？實不符常理。因此，伊亦懷疑被告陳祥彩、廖秤間上開
    之抵押設定之初，亦係出於通謀，乃為保護廖秤之名下財產
    而已等語，然為被告所否認，而原告亦未就此舉證以實其說
    ，況是否行使抵押權，因屬債權人之權利，其行使與不行使
    之原因可出於數端，尚不能僅因債權人長期未行使抵押權即
    遽認該抵押權係屬不實，是原告此部分空言主張，仍無可採
    。
  (三)關於被告廖世昌對被告廖秤之602萬4,763元債權部分：
    被告廖世昌辯稱：其本票債權為擔任被告廖秤向楊梅鎮農會
    貸款之連帶保證人，因被告廖秤未遵期清償貸款，於93年導
    致被告廖世昌名下股票被拍賣，而代償78萬6,994 元；另依
    銀行借款利率計算，就上開78萬6,994 元被告廖秤應給付之
    利息為16萬5,426 元；又被告廖世昌之活期存款亦被抵銷，
    計損害為16萬9,021 元，上列合計為112 萬1,441 元，惟僅
    於110 萬4,763 元之範圍主張權利。另於82年間，被告廖秤
    投資桃園縣新屋鄉○○鎮○○段265 地號土地，被告廖世昌
    出資500 萬元，然該筆土地由被告廖秤向楊梅鎮農會貸款，
    貸款利息亦未繳納，造成該土地遭拍賣，被告廖秤同意返還
    其500 萬元，已給付8 萬元現金，尚有492 萬元債權未受清
    償，被告廖秤乃簽發492 萬元之本票等語，業據提出本院民
    事執行處函、銀行出具之被告廖秤放款應繳明細表、存款抵
    銷通知書、存摺內外頁影本，並為被告廖秤所承認（見本院
    卷第32-35 、101-103 、64、260 頁），堪信屬實。而所謂
    連帶保證，係連帶保證人與主債務人連帶負債務履行責任之
    保證，因連帶保證具連帶債務之性質，故債權人得併向連帶
    保證人與主債務人為全部給付之請求。又按，稱保證者，謂
    當事人約定，一方於他方之債務人不履行債務時，由其代負
    履行責任之契約。保證債務，除契約另有訂定外，包含主債
    務之利息、違約金、損害賠償及其他從屬於主債務之負擔。
    保證人向債權人為清償後，於其清償之限度內，承受債權人
    對於主債務人之債權。但不得有害於債權人之利益。再按，
    連帶債務人中之一人，因清償，致他債務人同免責任者，得
    向他債務人請求償還各自分擔之部分，並自免責時起之利息
    。前項情形，求償權人於求償範圍內，承受債權人之權利。
    但不得有害於債權人之利益。民法第739 條、第740 條、第
    749 條、第281 條分別定有明文。是被告廖世昌既以連帶保
    證人之身分，因遭銀行求償而代被告廖秤清償上開債務，依
    上開規定，於遭求償範圍內，自得承受債權人之權利，向被
    告廖秤行使權利。又原告對於上開應繳明細表所載被告廖世
    昌遭銀行拍賣股票、以存款抵銷債務本金、利息部分，及被
    告廖世昌主張上開代償金額按銀行利率計算應由被告廖秤支
    付之利息為16萬5,426 元等情均不爭執（見本院卷第154 、
    232 、260 頁），被告廖世昌辯稱其得向被告廖秤求償之金
    額，應屬有據。是被上訴人廖世昌辯稱其得以所持上開兩張
    本票參與分配等語，應認可採，原告空言否認上情，則無可
    採。
  (四)關於被告廖桂美對被告廖秤之1,207萬8,217元債權部分：
  1.被告廖桂美辯稱：其為桃園縣楊梅鎮○○○○段田寮子小段
    37地號土地借名登記所有人，其以該土地為擔保向向楊梅鎮
    農會抵押借款600 萬元，再交予被告廖秤，嗣因被告廖秤無
    力清償，該土地經拍賣取得881 萬元以清償上開借款，被告
    廖桂美另代償利息326 萬8,217 元，於此金額內參與分配等
    語。業據提出與其所述相符之楊梅鎮農會出具之已繳本金、
    利息、違約金概算表、查詢單、放款交易查詢、本院民事執
    行處拍賣公告、土地登記謄本、被告廖秤暨被告廖桂美於桃
    園縣楊梅鎮農會之活期存款存摺內外頁影本、本院93年度執
    字第24791 號強制執行事件分配表為證，並為被告廖秤所承
    認（見本院卷第44-49 、106-111 、133-140 、64、227 頁
    ）。而依上開資料所示，被告廖桂美已清償之貸款本金金額
    為600 萬元，利息為575 萬1,736 元、違約金為32萬6,481
    元，合計由被告廖桂美清償1,207 萬8,217 元，其中881 萬
    元係由被告廖桂美名下所有之坐落桃園縣楊梅鎮○○段265
    地號土地拍賣取償，而被告廖桂美自承上開土地實係被告廖
    秤與其母范蘭英與原告合夥出資承買，僅借名登記於其名下
    （見本院卷第42頁），因此該土地遭拍賣取償881 萬元，不
    能認係被告廖桂美得向被告廖秤請求之債權，是上開已由被
    告廖桂美名義清償之1,207 萬8,217 元，自應扣除881 萬元
    ，所餘326 萬8,217 元，始能認係由被告廖桂美代被告廖秤
    所清償，而得向被告廖秤請求之債權，此亦為被告廖桂美所
    不爭執（見本院卷第132 頁）。
  (五)復按，當事人主張有利於己之事實者，就其事實有舉證之責
    任，民事訴訟法第277 條定有明文。是第3 人主張表意人與
    相對人通謀而為虛偽意思表示者，該第3 人應負舉證之責；
    又民事訴訟如係由原告主張權利者，應先由原告負舉證之責
    ，若原告先不能舉證以證實自己主張之事實為真實，則被告
    就其抗辯事實即令不能舉證，或其所舉證尚有瑕疵，亦應駁
    回原告之請求，最高法院48年台上字第29號、17年上字第91
    7 號著有判例。本件原告主張：被告廖秤與其他被告間之債
    權、債務關係係出於通謀而為之虛偽意思表示等語（見本院
    卷第65頁），顯係以第3 人之地位，主張上述被告廖秤與其
    餘被告間所成立之債權、債務關係為通謀而為之虛偽意思表
    示，依上開說明，自應由原告就此有利於己之事實負舉證之
    責，然此除據原告以言詞否認被告之抗辯外，均未據原告為
    何具體之舉證，遑論被告徐金英、陳祥彩、廖世昌、廖桂美
    均已就其等對被告廖秤之債權舉證以證其實，是原告於本件
    之主張，除被告廖桂美自承其對被告廖秤債權中881 萬元部
    分，非由其自己之財產代被告廖秤清償，而不得列入分配外
    ，餘均無理由。
五、綜上所述，原告主張被告徐金英、陳祥彩、廖世昌、廖桂美
    於系爭分配表所列債權原本均不存在等語，除被告廖桂美債
    權原本中881 萬元部分外，餘均不能舉證以證其實，不足為
    採。從而，原告依據強制執行法第41條第1 項規定提起本件
    分配表異議之訴，請求將系爭分配表關於債權次序29所列被
    告廖桂美之普通債權原本1,207 萬8,217 元，其中881 萬元
    ，及其執行費、利息應予剔除，不得列入分配，為有理由，
    應予准許，逾此範圍之請求，為無理由，應予駁回。
六、本件事證已臻明確，兩造其餘主張、陳述及所提證據資料，
    經本院斟酌後，認與判決結果不生影響，爰不再一一論述，
    併此敘明。
七、據上論結，本件原告之訴為一部有理由，一部無理由，依民
    事訴訟法第79條、第85條第1 項，判決如主文。
中    華    民    國    99    年    12    月    14    日
                  民事第一庭    法  官  范明達
以上正本係照原本作成。
如對本判決上訴，須於判決送達後20日內向本院提出上訴狀。
如委任律師提起上訴者，應一併繳納上訴審裁判費。
中    華    民    國    99    年    12    月    15    日
                                書記官  李心怡

司法院資訊處製作；財團法人民間司法改革基金會備份。
